臺灣臺南地方法院民事判決
110年度訴字第1421號
原      告  謝宗佑  
訴訟代理人  謝登發  
            王冠霖律師
被      告  許智幃  
訴訟代理人  呂家瑤律師
上列當事人間請求侵權行為損害賠償事件，本院於民國111年3月
17日言詞辯論終結，判決如下：
    主    　文
被告應給付原告新臺幣80,000元，及自民國110年12月28日起至
清償日止，按週年利率百分之5計算之利息。
原告其餘之訴駁回。
訴訟費用由被告負擔百分之8，餘由原告負擔。
本判決第一項得假執行，但被告如以新臺幣80,000元為原告預供
擔保，得免為假執行。
原告其餘假執行之聲請駁回。
    事實及理由
壹、程序事項：
    按訴狀送達後，原告不得將原訴變更或追加他訴。但擴張或
    減縮應受判決事項之聲明，不在此限。民事訴訟法第255條
    第1項第3款定有明文。原告起訴時原訴之聲明為：被告應給
    付原告新臺幣(下同)100萬元(見本院卷第17頁)。嗣原告於
    民國110年12月27日提出民事準備狀更正訴之聲明為:被告應
    給付原告100萬元，及自本書狀送達翌日起至清償日止，按
    週年利率百分之5計算之利息(見本院卷第109頁)。原告所為
    應為擴張其應受判決事項之聲明，核與前揭規定相符，應予
    准許。
貳、實體方面：
一、原告主張：
    原告與訴外人即原告配偶丙○○於民國106年3月22日結婚，育
    有1名未成年子女。原告於110年9月7日因小孩問題與丙○○吵
    架，吵架隔日發現丙○○離家出走，丙○○於同年月14日告知原
    告要與其離婚，並自承與他人交往中，且曾與其發生性行為
    等。嗣原告友人即訴外人甲○○於110年9月18日偕同原告、原
    告父親乙○○一同跟蹤丙○○，親眼目睹丙○○與被告於歐洲世界
    大樓樓下即被告住處附近接吻、擁抱，及前往龍昇商務休閒
    飯店(下稱龍昇飯店)住宿2小時，顯見被告與丙○○確有不正
    常往來之行為，其行為已逾社會一般通念所能容忍之範圍。
    復由丙○○臉書貼文可知，丙○○確曾向被告說明自己已婚，並
    與其交往。再依原告與丙○○於110年9月16日之通話譯文可知
    丙○○承認當時已與被告交往不到1個月，且雙方曾發生性行
    為。被告抗辯丙○○告知已與原告離婚等情，應由被告舉證證
    明。為此爰依民法第184條、第195條之規定提起本訴，請求
    精神慰撫金等語。並聲明：㈠被告應給付原告100萬元，及自
    民事準備狀送達翌日起至清償日止，按週年利率百分之5計
    算之利息。㈡原告願供擔保，請准宣告假執行。
二、被告則以：
(一)被告與丙○○係在網路結識之普通朋友。110年9月18日當日，
    丙○○因與原告發生爭吵，並稱已與原告離婚搬離夫家，故而
    心情煩悶，邀請被告至龍昇飯店喝酒、聊天抒發情緒。原告
    雖提出被告與丙○○在被告住處附近之照片為證，惟被告與丙
    ○○係於被告住處附近牽車，但因照片過於模糊且有視覺錯位
    之效果，造成被告與丙○○臉部過於接近，被告與丙○○並無原
    告所稱擁吻之行為。而丙○○臉書貼文雖提及:「當一個快30
    歲摩羯女遇到了一個25歲天蠍男」、「…或許真的像你說的
    這樣，如果我沒有這段感情婚姻也許我們就不會相遇了吧…
    」。然而丙○○自始自終並未具名25歲天蠍男為何人，或是與
    該人之關係為何，不能因此證明丙○○貼文中所指之人為被告
    。原告又以丙○○臉書貼文主張丙○○曾向被告說明有婚姻關係
    。然丙○○於該貼文中亦提及：「都已經離婚了…還干涉我發
    什麼文是怎樣…」。由此可知丙○○對外均表示已與原告離婚
    。被告至原告提起本件訴訟前，亦認為丙○○與原告已無婚姻
    關係存續，是以110年9月18日當日被告才會與丙○○至龍昇飯
    店喝酒。另從原告所提原告與丙○○之通話譯文可知，原告不
    斷誘導丙○○，甚至已達到自問自答程度，丙○○不但未曾承認
    與他人性交，亦未曾說出對象為何人。且從原告所提與丙○○
    於110年9月16日之LINE對話截圖所示，丙○○從未正面承認有
    男朋友，而原告與丙○○對話中所謂的「男朋友」，是否即指
    是有超越一般正常之交友關係或是單純的男性朋友亦有疑義
    ，尚不能以此對話截圖之内容判斷丙○○與他人有婚外情之狀
    況。
(二)再者，原告雖以甲○○到庭證詞為佐，惟原告所提照片之拍攝
    地點位於永康區中正路260號前，鄰近高速一街與中正路之
    交叉路口。該處鄰近工業區，且有高速公路交流便道，平時
    車流量大。尤其證人證述目擊被告與丙○○有親密舉動之時間
    是晚間7時許，尚在下班通勤時間之高峰車流量大，行人不
    可能站在道路中間。證人甲○○卻陳述當時有走到車道中間並
    確認被告與丙○○之互動情形，已屬有疑。此外，甲○○稱當時
    與被告、丙○○二人相距4個車道的距離，然實際上中正路僅
    有2個車道寬，與甲○○證述有所出入。是以，甲○○於110年9
    月18日晚上7時是否確實在上開照片之拍攝地點，非屬無疑
    。縱甲○○確實在場，以拍攝地點、時間判斷，也不可能走到
    路中間以確認二人有親密舉止。準此，甲○○證詞之可信度實
    待斟酌。
(三)原告主張丙○○於臉書上傳多張與小孩的合照，即代表被告知
    悉丙○○仍與原告存在婚姻關係。惟現今社會離婚率高，即便
    育有子女但離婚之夫妻比比皆是，是以丙○○於臉書上與小孩
    的合照，並不能證明被告知悉丙○○仍與原告維持婚姻。況由
    丙○○於110年9、10月間在臉書之貼文均可證明丙○○確實對外
    表示與原告已離婚，被告也因此認為丙○○已無婚姻關係存續
    。原告既無法證明被告明知丙○○為有夫之婦，而與丙○○於11
    0年9月18日在被告住處附近擁吻等侵害配偶權之故意或過失
    存在，自與侵權行為之構成要件不合。縱本院認為被告確有
    侵害原告基於配偶關係之身分法益，然因被告年僅25歲，剛
    出社會工作不久。目前從事水電工作，每月收入僅3萬餘元
    ，尚需每月償還就學貸款，名下僅有機車一部，無其他不動
    產，原告請求被告賠償100萬元顯屬過高等語，資為抗辯。
    並聲明：㈠原告之訴駁回。㈡如受不利判決，願供擔保請准宣
    告免為假執行。
三、兩造不爭執事項：
(一)原告與訴外人丙○○於106年3月22日結婚，迄今婚姻關係存續
    中，並育有1名未成年子女。
(二)被告與丙○○於110年9月18日晚間8時許至11時共赴龍昇飯店
    住宿2小時。
四、得心證之理由:
(一)被告是否知悉丙○○為有配偶之人?被告有無侵害原告配偶權
    而情節重大之行為?
1、按因故意或過失，不法侵害他人之權利者，負損害賠償責任
   。故意以背於善良風俗之方法，加損害於他人者亦同。不法
   侵害他人基於父、母、子、女或配偶關係之身分法益而情節
   重大者，被害人雖非財產上之損害，亦得請求賠償相當之金
   額。民法第184條第1項、第195條第1項、第3項分別定有明文
   。而婚姻係以夫妻之共同生活為其目的，配偶應互相協力保
   持其共同生活之圓滿安全及幸福，而夫妻互守誠實，係為確
   保其共同生活之圓滿安全及幸福之必要條件，故應解為配偶
   因婚姻契約而互負誠實之義務，配偶之一方行為不誠實，破
   壞共同生活之圓滿安全及幸福者，即為違反因婚姻契約之義
   務而侵害他方之權利（最高法院55年台上字第2053號裁判參
   照）。又侵害配偶權之行為，並不以通姦行為為限，倘夫妻
   任一方與他人間存有逾越通常男女社交禮儀範疇，衡情堪可
   認為不正當之交往，其行為當已逾越社會通念所能容忍範圍
   ，而達破壞婚姻共同生活之圓滿安全及幸福之程度，即足當
   之，倘其情節重大，違反忠誠義務之一方及該他人即應依上
   開規定，共同負非財產上即精神慰撫金之損害賠償責任。
2、被告抗辯其並未與丙○○有男女朋友交往關係，及丙○○對外均
   表示已與原告離婚，被告於本件訴訟前，均認丙○○與原告已
   無婚姻關係云云，經查，原告主張被告與丙○○於110年9月18
   日晚間8時許至11時共赴龍昇飯店住宿2小時等情，為被告所
   不爭執，並據原告提出當日拍攝之被告與丙○○照片二紙為證(
   見本院卷第47頁)，照片中被告與丙○○於路旁頭部緊靠，狀似
   親密。另證人甲○○到庭證述:110年9月18日晚上7時許，原告
   打電話給我，說要去抓姦，我跟原告約在歐洲世界大樓樓下
   的後面。原告太太把機車停在歐洲世界大樓樓下騎樓，...之
   後與另外一個男性騎機車離開...，之後去龍昇飯店後門的停
   車場，他們停好車，上去飯店，我是騎機車跟著他們。我在
   歐洲世界大樓樓下，看到他們二人擁抱、親吻，他們是陸陸
   續續的擁抱、親吻，大約待10至15分鐘，才騎機車離開。當
   時我有走到路中間，當時路上沒有任何車子，...，所以我有
   走上去看一眼。被告跟原告配偶親吻時間約30秒至1分鐘，是
   持續的親吻。我有騎車跟他們直到龍昇飯店，看他們進去飯
   店等語(見本院111年2月10日言詞辯論筆錄)。被告雖質以證
   人甲○○證述當時與被告、丙○○二人相距4個車道的距離，然實
   際上該道路僅有2個車道寬，且當時車輛流量大，證人不可能
   站在路中間等語，惟證人作證當時距110年9月18日已有相當
   時日，就當日在場之場景可能有記憶錯誤之情形，然就其如
   何騎車一路跟隨被告與丙○○，目擊被告與丙○○擁抱、親吻之
   經過，則始終證述如一，且證人為原告、丙○○之共同友人，
   應無甘冒偽證之罪嫌，故意為不實證詞之必要，被告抗辯甲○
   ○證詞不足採信云云，應非可採。是綜合上情，可認被告與丙
   ○○於110年9月18日確有同宿飯店房間2小時，並於路上擁抱、
   親吻等親密行為，前開行為均已逾越一般男女正常社交之舉
   止分際，而足以動搖原告與丙○○之婚姻關係所應協力保持信
   任、共同生活圓滿安全幸福之忠實目的，其自屬不法侵害原
   告基於配偶關係之身分法益而情節重大，原告就其所受非財
   產上損害向被告請求損害賠償，為有理由，應予准許。
3、被告雖抗辯丙○○對外均稱其已離婚，被告並不知悉丙○○仍為
   有配偶之人云云，惟據原告稱其與丙○○為因網路認識之朋友
   ，且二人為臉書朋友等情，而丙○○於110年9月13日之臉書貼
   文記載「或許真的像你說的這樣，如果我沒有這段感情婚姻
   ，也許我們就不會相遇了吧」(見本院卷第53頁)，足認丙○○
   於臉書自承為有婚姻關係之人。被告另提出丙○○於110年9月7
   日臉書貼文記載「還是離婚吧...再也受不了...」、9月13日
   臉書貼文記載「我真是受夠了你們全家亂誣賴我。你們會有
   報應的...，離婚就離婚還亂黑我...，這就是你說的好聚好
   散」、9月24日之臉書貼文記載「剛開始說什麼好聚好散，現
   在勒?」(見本院卷第143頁)等語，丙○○上開臉書貼文內容並
   未明確表示其已與原告離婚，僅表示有意與原告離婚之意，
   被告亦無其他舉證證明丙○○於交往之初即告知被告其已與原
   告離婚，被告抗辯其自始均認為丙○○已離婚云云，尚難採信
   。而丙○○於110年10月17日之臉書貼文記載「都已經離婚了..
   .還干涉我發什麼文是怎樣...」(見本院卷第56頁)，雖有表
   示其已與原告離婚，惟已係在上開本院認定被告與丙○○有侵
   害原告配偶權之行為之後，並不妨礙被告對原告侵權行為之
   成立，被告上開抗辯應非可採。 
4、至原告固主張丙○○自承與交往對象曾發生性行為云云，並提
   出其與丙○○於110年9月16日對話錄音及譯文(見本院卷第59至
   62頁)為證。然由前開對話譯文以觀，原告係不斷引導丙○○承
   認與交往對象發生性行為，讓原告得以死心，不再繼續挽回
   丙○○，丙○○始稱有與交往對象發生性行為，則丙○○所稱是否
   真實，已值存疑，是原告前開部份主張，尚非有據。
(二)原告請求被告賠償之非財產上損害金額若干為宜?
1、按慰撫金之多寡，應斟酌雙方之身分、地位、資力與加害程
   度，及其他各種情形核定相當之數額（最高法院51年度台上
   字第223號判決意旨參照）。故慰撫金核給之標準固與財產上
   損害之計算不同，然非不可斟酌雙方身分資力與加害程度，
   及其他各種情形核定相當之數額，即除考量原告所受之傷害
   程度外，尚應審酌兩造之身分地位、學識經歷、財產狀況、
   痛苦程度等節以定之。本院審酌被告明知丙○○為有配偶之人
   ，而仍與丙○○為前開逾越一般男女友人正當交往分際之行為
   ，破壞原告婚姻生活之和諧圓滿，不法侵害原告基於配偶關
   係之身分法益且情節重大，原告精神上應受有相當之痛苦，
   審酌被告與丙○○往來期間及其行為之造成原告婚姻破綻；復
   參以原告為大學畢業，名下有汽車二輛，月收入約5萬元，被
   告為大學畢業，擔任水電工，名下無財產，月收入約3萬元等
   情，兼衡被告加害程度、原告所受之痛苦程度、兩造之生活
   狀況（見外放卷兩造稅務電子閘門財產所得調件明細表、本
   院111年3月17日言詞辯論筆錄）等一切情狀，認原告請求被
   告賠償非財產上損害以8萬元為當。
2、本件侵權行為之債，屬於無確定期限之給付。原告請求自民
   事準備狀繕本送達翌日即110年12月28日起（見本院卷第109
   頁），按週年利率5％計給遲延利息，與民法第229條第2項、
   第233條第1項前段、第203條規定相符，核屬有據。
五、綜上所述，原告依民法第184條第1項、第195條第1項前段、
    第3項，請求被告給付8萬元，及自110年12月28日起至清償
    日止，按週年利率5％計算之利息，為有理由，應予准許。逾
    此範圍之請求，則無理由，應予駁回。
六、本件原告勝訴部分，因判命給付之金額未逾50萬元，爰依職
    權宣告假執行，並依被告之聲請，定供相當金額擔保後得免
    為假執行；就原告敗訴部分，原告假執行之聲請即失所附麗
    ，應併予駁回。　　
七、本件事證已臻明確，兩造其餘攻防方法及所提證據，經本院
    斟酌後，核與判決結果不生影響，爰不予逐一論述，併此敘
    明。
八、訴訟費用負擔之依據：民事訴訟法第79條。　　　　
中　　華　　民　　國　　111 　年　　3 　　月　　31　　日
                    民事第四庭    法  官　李姝蒓
以上正本係照原本作成。
如不服本判決，應於送達後20日內，向本院提出上訴狀並表明上
訴理由（須附繕本）。如委任律師提起上訴者，應一併繳納上訴
審裁判費。
中　　華　　民　　國　　111 　年　　4 　　月　　1 　　日
                                  書記官  張鈞雅